臺灣板橋地方法院交通事件裁定　　　　95年度交聲字第1328號
原處分機關　交通部公路總局臺北區監理所
受處分人即　甲○○
異　議　人
上列受處分人因違反道路交通管理處罰條例案件，對於交通部公
路總局臺北區監理所於民國95年6 月23日所為之處分（原處分案
號：北監自裁字裁40－A00000000 號），聲明異議，本院裁定如
下：
    主  文
異議駁回。
    理  由
一、原處分意旨略以：本件受處分人即異議人甲○○於民國95年
    4 月21日5 時59分許，駕駛車號P7－4259號自用小客車，沿
    臺北市○○○路由東往西行駛，於行經南京東路及新生北路
    交岔口時，因「駕車行經有燈光號誌管制之交岔路口闖紅燈
    」違規事實，經臺北市政府警察局交通警察大隊依違反道路
    交通管理處罰條例第53條第1 項規定逕行舉發，由原處分機
    關裁處罰鍰新臺幣2,700 元，並依同條例第63條第1 項第3
    款（裁決書漏引第3 款）記違規點數共3 點。
二、聲明異議意旨略以：異議人不確定當天是否有闖紅燈之情形
    ，當時黃燈伊本有要煞車，但感覺煞不住，所以就通過了違
    規地點之路口，而事後自行依本件二張闖紅燈違規照片研判
    ，伊過上揭路口後確實是往橋下的下一個路口，然第一張違
    規照片中，伊所駕之車，早已完全越過停止線，甚至清楚可
    見Ｓ感應線之下緣弧形，所以伊認為於黃燈時即紅燈亮起之
    前，伊車即已完全通過停止線，理應繼續前進儘快通過路口
    ；又若黃燈時伊車尚未完全通過停止線，係因當天該路口黃
    燈時間特別短，急速變換成紅燈，才會造成伊車後輪壓到停
    止線，且該闖紅燈照相儀器平日經日曬雨淋，亦不知有無定
    期做校正，不無誤差可能，為此聲明異議，請求撤銷原處分
    云云。
三、按行政罰法業於94年2 月5 日制訂公布，並自95年2 月5 日
    起施行，該法第5 條規定：「行為後法律或自治條例有變更
    者，適用行政機關最初裁處時之法律或自治條例。但裁處前
    之法律或自治條例有利於受處罰者，適用最有利於受處罰者
    之規定。」。又道路交通管理處罰條例所定罰鍰、吊扣吊銷
    證照、記點之裁罰，係屬行政罰法中所稱行政罰之性質，是
    有上開行政罰法第5 條規定之適用。次按汽車駕駛人，行經
    有燈光號誌管制之交岔路口闖紅燈，處新臺幣1,800 元以上
    5,400 元以下之罰鍰；汽車駕駛人之行為有左列情形之一，
    當場不能或不宜攔截製單舉發者，得對汽車所有人逕行舉發
    處罰：．．．六、其他違規行為經以科學儀器取得證據資料
    ，修正前道路交通管理處罰條例第53條、第7 條之2 第1 項
    第6 款分別定有明文。又按本條例雖於94年12月28日經總統
    公布修正，並自95年7 月1 日經行政院以院臺交字第095008
    7685號令發布施行，修正後同條例第53條「汽車駕駛人，行
    經有燈光號誌管制之交岔路口闖紅燈，處新臺幣1,800 元以
    上5,400 元以下之罰鍰；前項紅燈右轉行為者，處新臺幣60
    0 元以上1,800 元以下罰鍰。」，經比較修正前後條文，除
    增列第2 項外，僅將原條文移列為同條第1 項；修正後同條
    例第7 條之2 第1 項第7 款為「汽車駕駛人之行為有下列情
    形之一，當場不能或不宜攔截製單舉發者，得逕行舉發：．
    ．．七經以科學儀器取得證據資料證明其行為違規」，經比
    較修正前後條文，除將文字修正為「經以科學儀器取得證據
    資料證明其行為違規」，以期用語明確外，僅將原條文第1
    項第6 款移列為同條第1 項第7 款。是上開法律變更係在違
    規行為及行政機關裁罰之後，則依行政罰法第5 條之規定，
    本件原處分機關應適用其裁處時即修正前之道路交通管理處
    罰條例第53條第1 項、第7 條之2 第1 項第6 款，合先敘明
    。
四、經查：異議人於95年4 月21日5 時59分許，駕駛車號P7－42
    59號自用小客車，行經有燈光號誌管制之臺北市○○○路與
    新生北路口時，因「駕車行經有燈光號誌管制之交岔路口闖
    紅燈」之違規，為警逕行舉發之事實，有臺北市政府警察局
    北市警交大字第A00000000 號舉發違規通知單1 紙、闖紅燈
    攝相照片2 幀在卷可考。雖異議人以：事後自行依本件2 張
    闖紅燈違規照片研判，在第1 張違規照片中，伊所駕之車，
    早已完全越過停止線，甚至清楚可見Ｓ感應線之下緣弧形，
    所以伊認為於黃燈時伊車即已完全通過停止線云云。惟查，
    觀諸卷附採證照片2 紙所示之數據各為「R017」、「R032、
    V=41」，由此可知異議人所駕車輛於超越停止線觸及感應線
    圈自動照相時，上開路段號誌已轉成紅燈並已經過1.7 秒，
    且該車超越停止線後仍未停止而以約41公里時速繼續前行駛
    至該交岔路口中，該號誌紅燈已經過3.2 秒乙節無誤，是以
    異議人上揭所辯，顯係對採證照片解讀有所誤會，無足採認
    。又異議人另辯稱：若黃燈時伊車尚未完全通過停止線，係
    因當天該路口黃燈時間特別短，急速變換成紅燈，才會造成
    伊車後輪壓到停止線，且該闖紅燈照相儀器平日經日曬雨淋
    ，亦不知有無定期做校正，不無誤差可能云云。然查，上開
    路口南京東路東西向行車管制號誌燈變換時有黃色燈號時間
    4 秒及全紅清道時間3 秒；且上開路口微電腦闖紅燈自動測
    速照相設備，有二組感應線圈埋設於路口過停止線後，其偵
    測原理係以該設備與路口號誌連鎖，當紅燈亮起約1 秒後，
    闖紅燈偵測系統才啟動，駕駛人如在號誌紅燈亮起前通過停
    止線，則偵測系統尚未啟動（亦即黃燈時偵測系統尚未啟動
    ），並不會感應照相；而臺北市政府警察局交通警察大隊所
    使用之該類照相設備均由各交通分隊指派專責人員使用保管
    ，如發現損壞、故障情形立即招商修復，以確保設備之準確
    性，而於95年4 月21日運作正常，亦無故障、損壞之情形，
    此有臺北市交通管制工程處95年12月21日北市工控字第0953
    4737500 號函、臺北市政府警察局交通警察大隊96年1 月3
    日北市警交大執字第09536145300 號函各1 紙在卷可稽，由
    此可知，異議人在超越上開路口之停止線前，既有4 秒的黃
    燈時間，則應有充分時間足以供異議人作準備剎停車之反應
    ，使其於號誌變換成紅燈時得以停車並禁止通行，故其空言
    狡辯，顯係卸責之詞，無可採信。是以異議人確有行經有燈
    光號誌管制之交岔路口闖紅燈之行為，應堪認定。綜上所述
    ，原處分機關據以援引首揭規定，裁處罰鍰新臺幣2,700 元
    ，並依同條例第63條第1 項第3 款記違規點數共3 點並無不
    當，本件異議為無理由，應予駁回。
五、據上論斷，應依道路交通案件處理辦法第19條，裁定如主文
    。
中　　華　　民　　國　　96　　年　　1 　　月　　18　　日
                  交通法庭法　官  林淑婷
以上正本證明與原本無異
如不服本裁定應於送達後5 日內向本院提出抗告狀
                          書記官  賴良杰
中　　華　　民　　國　　96　　年　　1 　　月　　18　　日
